臺灣高等法院刑事判決　　　　　　 94年度上更(一)字第124號
上　訴　人
即　被　告　戊○○
　　　　　　辛○○
　　　　　　乙○○
共　　　同
指定辯護人　張瑞釗　律師
上　訴　人
即　被　告　壬○○
選任辯護人　黃璧川　律師
上列上訴人因殺人案件，不服臺灣板橋地方法院87年度重訴字第
9、26號，中華民國90年3月23日第一審判決（起訴案號：臺灣板
橋地方法院檢察署87年度偵字第9476號、86年度偵字第18117 號
、86年度偵緝字第1017號），提起上訴，經判決後，由最高法院
發回更審，本院判決如下：
    主  文
原判決撤銷。
戊○○、壬○○、辛○○、乙○○共同傷害人之身體因而致人於
死，乙○○處有期徒刑玖年；戊○○、壬○○各處有期徒刑捌年
；辛○○處有期徒刑柒年。
    事  實
一、戊○○、壬○○及綽號「外省」、「茂生」、「正基」及「
    正基」之妻等不詳年籍之人﹐於民國（下同）86年8月27日1
    8時許﹐在臺北縣新莊市○○街72號前之違章建築2樓（即己○○、丁○○父子住處）內打麻將時﹐張啟源適至該處欲找
    「茂生」談論錢財問題﹐因不滿「正基」夫妻所帶來之狗吠
    叫﹐張啟源即以腳踢打該狗﹐戊○○與張啟源因而發生口角
    ﹐戊○○嗣於張啟源自上開處所下樓梯時用腳踢張啟源﹐張
    啟源即放話要『等輸贏』後﹐即返回同市○○街124巷33之4
    號住處。戊○○、壬○○為防張啟源前來尋仇﹐即由壬○○
    以電話聯絡在臺北市之綽號「阿三」不詳年籍之成年人糾集
    他人前來新莊會合﹐「阿三」於是聯絡綽號「溫江」（或稱
    「運將」）之乙○○、「阿全」之辛○○、「志雄」、「他
    落」、「朝宗」等成年人，於同日19時許，前來新莊市○○
    街55號前賴鬆所營之小吃攤﹐與戊○○、壬○○會合，並與
    己○○一同飲酒﹐席間因辛○○之友人綽號「阿德」之人即
    庚○○，在同市○○街72號開國術館，庚○○乃應辛○○之
    邀前往敬酒後即返回館中，且期間有己○○之友人綽號「楊
    仔」即魏兆陽、「阿明」即甲○○從板橋市○○○○○路過
    該小吃攤時﹐應邀共飲。張啟源返回住處與其妻丙○○碰面
    不久後﹐旋即於同日20時許離家伺機尋仇﹐並於同日21時10
    分許﹐攜帶一把玩具手槍、一把西瓜刀﹐騎乘機車前往己○○上述處所時﹐為丁○○所見，丁○○隨即至上開小吃攤向
    戊○○等人報稱張啟源至61巷內帶刀、槍前來報仇等語後，
    即避至同市○○街61巷口外，而乙○○、壬○○、戊○○與
    辛○○及「志雄」、「他落」、「朝宗」、「阿三」等人，
    共同基於傷害之犯意聯絡，且預見以刀械攻擊人身體有致人
    於死之可能，竟分持刀具、鐵條、盆栽、酒瓶等，至新莊市
    ○○街61巷口向張啟源丟擲，然因見張啟源手持刀、槍，因
    均未敢近身，而張啟源於混亂時持西瓜刀傷及路人張春榮（
    未據告訴），未幾因壬○○發現張啟源所持手槍為玩具槍，
    乃高聲呼喊槍是假的﹐壬○○、戊○○、乙○○乃以所持之
    刀械砍擊張啟源，使張啟源受有如下五處之銳器傷：(一)、後
    左頂部有長約10公分之切割傷並帶有挫傷成分造成骨裂8公
    分；(二)、左後頸部有長約5公分之淺切割傷；(三)、左下胸部
    有外長約17.5公分內長約7公分深約5公分之橫向切割傷切斷
    左側第11肋骨造成氣胸；(四)、左拇指根部有長3.5公分深0.5
    公分之銳器傷；(五)、右手掌拇指側有週長10.5公分極深且切
    斷掌骨之銳器傷等創傷。乙○○等人行兇後即將開山刀丟棄
    現場﹐並與戊○○、壬○○、辛○○、「志雄」、「他落」
    、「朝宗」、「阿三」等人隨即逃離現場。魏兆陽見受有重
    創之張啟源呼救，乃以張啟源之機車將其送至新莊市○○路
    康福醫院急救，再轉至新莊市省立醫院（即行政院衛生署臺
    北醫院）、臺北市慶生醫院，然張啟源因被銳器砍傷，致出
    血及氣胸而休克死亡。員警據報趕往現場清查後﹐扣有上開
    開山刀、西瓜刀各一把、破啤酒瓶一包。嗣戊○○於86 年8
    月28日凌晨4時許，在臺北縣五股鄉○○路155巷4號3樓，為
    警查獲；壬○○則於86年11月18日上午9時30分許，經通緝
    為內政部警政署刑事警察局緝獲歸案。辛○○則於87年2月
    23日15時許，經警傳喚到案；乙○○於87年4月28日14時45
    分許，自行向內政部警政署刑事警察局投案。
二、案經丙○○（即張啟源之配偶）訴由臺北縣警察局新莊分局
    移送暨內政部警政署刑事警察局移送臺灣板橋地方法院檢察
    署檢察官偵查起訴。
    理  由
一、訊據被告戊○○、壬○○、乙○○、辛○○固坦承戊○○於
    上揭時、地，在己○○父子住處打麻將時與張啟源因狗吠而
    起口角爭執﹐嗣由壬○○糾集「阿三」、「他落」、「志雄
    」、「溫江（即乙○○）」、「朝宗」、「阿全（即辛○○
    ）」等人至賴鬆小吃店與己○○聚餐飲酒﹐席間並有魏兆陽
    、甲○○加入﹐並有庚○○到場敬酒後隨即離去，即由丁○○到該小吃攤報知張啟源持刀槍尋仇等事實﹐核與證人己○○、丁○○、魏兆陽、甲○○、賴鬆、庚○○等證述情節相
    符，惟均矢口否認有何公訴所指之殺人犯行。被告戊○○辯
    稱伊雖經丁○○報知張啟源前來，然均留在小吃攤飲食，並
    於結帳後返回住處，並未殺害張啟源，也無用酒瓶丟張某，
    不知何人殺害張啟源，與溫江無犯意之聯絡，張啟源被殺時
    ，係在小吃攤付賬云云；被告乙○○辯稱：因張啟源追殺，
    在路邊隨手拿起一把刀抵擋張啟源，混亂中砍到他，為求自
    衛，是正當防衛，並非殺張啟源，且是時情形混亂，並不清
    楚有無殺到張啟源，無殺人犯意，請求依傷害致死罪論科云
    云；被告辛○○辯稱：伊僅見到有人以酒瓶丟張啟源﹐但並
    不知為何人所為﹐亦非伊所為，只站在路口看，沒有參與云
    云；被告壬○○辯稱：沒打死者，伊當時拿一支拉鐵門之鐵
    條，並沒打死者，伊雖見張啟源為酒瓶所丟擲﹐然並不知係
    何人所為，並未持刀殺害張啟源﹐僅見溫江持開山刀砍擊張
    啟源之手云云。是本案應予審酌者厥為被告等究係基於殺人
    之犯意抑或傷害之犯意而為之，及被告等間有無犯意之聯絡
    。
二、經查：
(一)證人丁○○證稱：「86年8月17日17時許，在新莊市○○街7
    2號對面之違章建築2樓內，有‧‧‧打麻將‧‧後來張啟源
    進來‧‧張啟源被狗吠，就用腳踢狗，因狗是戊○○之朋友
    帶來的，戊○○與張啟源發生口角後，張啟源離開時放話『
    等輸贏』，離開後，戊○○與『阿雄』商量要拿東西準備與
    張啟源『輸贏』（打架），於是到‧‧小吃攤等張啟源．．
    ；張啟源於‧‧21時許左右，持刀、槍到我家，說剛才那些
    人，我就說已經離開了，張啟源卻要針對我，我跑出來，隨
    即張某也跟出來，我跑出來後，至福樂街61巷對面超商前，
    而張啟源與戊○○及阿雄、6名年輕人在福樂街61巷口，由
    戊○○、阿雄各持一把長刀，6名男子持酒瓶與張啟源持刀
    打起來後，張啟源支持不住往後退，張啟源再持手槍出來往
    前衝向對方，對方散開後，其中阿雄說手槍是假的後，戊○○、阿雄持刀，6名男子持酒瓶衝向張啟源圍砍後就乘計程
    車離開‧‧；（戊○○、阿雄持何刀械？）戊○○持長刀、
    阿雄持短刀；木把開山刀係阿雄所持（86年8月28日5時20分
    許，當場指認，86年度相字第1019號相驗卷第24頁），警方
    查獲之戊○○是砍殺張啟源之人」等語（見86年8月28日警
    訊筆錄，86年度相字第1019號相驗卷第5、6頁、86年度偵字
    第18117號卷第5、6頁）；偵查中復證稱：「（你有看到死
    者被殺？）有，在‧‧‧福樂街61巷巷口，見8人圍殺，其
    中阿雄拿開山刀與戊○○拿7、80公分之刀子，其餘6人拿酒
    瓶在打張啟源，當時張啟源拿西瓜刀及假槍；（死者被誰殺
    到？）不知道，因當時阿雄喊是假槍後，8個人就圍上去了
    ‧‧；（他們圍殺死者多久？）約3分鐘左右後，阿雄說好
    了，並由戊○○叫二部車子載他們走開；戊○○他開一部他
    的紅色車子就走了；（提示壬○○口卡，是否即係此人？）
    是的；（提示開山刀、西瓜刀各一把，你說的刀子有無包括
    這二把？）西瓜刀是死者的，開山刀是阿雄拿的」等語（見
    86年8月28日偵查筆錄、86年度相字第1019號相驗卷第32、3
    3頁）。
(二)證人己○○證稱：「只知戊○○有拿酒瓶；（知阿源拿刀後
    ，你有無過去？）沒有，我與楊仔、阿明繼續喝了5分鐘，
    但戊○○及5、6個少年過去；（戊○○過去時，有無拿酒瓶
    ？）有，他們都拿酒瓶去；（他們有拿刀過去？）我沒看到
    ；（戊○○他們離開後，有無再回來？）有，他們又回來拿
    酒瓶後又出去61巷口」等語（見86年8月28日偵查筆錄，86
    年度相字第1019號相驗卷第31頁）。
(三)證人甲○○證稱：「（你喝到何時走的？）因丁○○來說有
    人拿刀在他家，聽到後他們就走了，只剩下我與楊仔繼續留
    下來一陣子；（誰過去61巷口？）戊○○、阿雄、及5、6個
    青少年，我及楊仔、己○○留下來再喝；（誰結帳的？）我
    不知道；（喝完後你去哪裡？）我們三個人一起走後，己○○去哪裡我不知道，我與楊仔走到61巷口」等語（見86年8
    月28日偵查筆錄）。
(四)證人魏兆陽證稱：「（認識戊○○？）不認識；（喝到一半
    時發生何事？）那些不認識之人，即跑走，只剩下我、己○○、甲○○；（其他人走時，有無拿酒瓶？）有，並往61巷
    口，戊○○與他們一起過去」等語（見86年9月23日偵查筆
    錄，86年度偵字第18117號卷第76、77頁）。
(五)祕密證人「小吳」於警訊中證稱：「發生在86年8月27日21
    時許左右，於新莊市○○街61巷巷口有位張啟源之人被戊○○等8人圍砍致死案，涉嫌之阿全我認識；（命案是否全程
    目睹？）我看到張啟源被戊○○等八人圍砍圍攻的情形；‧
    ‧到小吃店喝酒‧‧後來己○○的兒子丁○○跑到小吃店說
    張啟源右手綁了一把刀，左手拿一把槍過來，後來在場喝酒
    的人全部到福樂街61巷巷口，而阿德則走回店裡，戊○○他
    們看到張啟源拿槍出來就跑回小吃店拿黑啤酒擲向張啟源，
    擲酒瓶的5、6個人中，我只知道有位綽號叫溫江，都是戊○○叫出來的，戊○○是拿盆栽丟擲張啟源，阿雄丟擲拉鐵門
    的鐵條，後來張啟源有開槍，但未擊發，其中有人喊說槍是
    假的，戊○○叫來的那位綽號溫江的人拿一把疑似開山刀，
    另一人拿疑似西瓜刀衝向張啟源砍殺，其他的人因害怕未靠
    近張啟源，張啟源背部有被砍到，‧‧之後己○○要將張啟
    源的刀、槍拿下，希望將張啟源與戊○○那夥人隔開，張啟
    源即將己○○推倒，然後綽號溫江的人，再補張啟源一刀，
    砍到張啟源之左頸；拿刀砍的人是溫江，另一人身分不知道
    ，‧‧戊○○有拿盆栽擲張啟源，阿雄用鐵條擲張啟源，阿
    全用酒瓶擲向張啟源」等語（見86年9月15日警訊筆錄，86
    年他字第286號卷第105至107頁、86年度偵字第18117號卷第
    75至77頁同）；證人庚○○證稱﹕「（張啟源被殺死，你有
    無見到？）有；（喝酒喝到一半丁○○有跑來說有人帶武器
    ？）有，他跑來說阿源拿刀及槍要殺丁○○，但他未受傷，
    他講了以後，他們就一夥上去‧‧；（他們有無拿酒瓶？）
    他們包括壬○○、戊○○、都有拿酒瓶丟過去，也有人丟盆
    栽，是阿雄、阿二丟的，後來有人說槍是假的，運將、壬○○過去，蘇持西瓜刀、運將持開山刀，我看到運將砍他二刀
    ，一刀在頭部、一刀在腰部﹐而壬○○因燈光不明，看不到
    殺那一部份，那地方是福樂街61巷巷口；（壬○○圍殺張啟
    源時，戊○○有無過去？）沒有，他在5、6公尺外，看，那
    時他已未拿酒瓶了；（提示開山刀、西瓜刀照片，是誰拿的
    ？）開山刀是運將拿的，西瓜刀不是壬○○就是張啟源，因
    他二人都拿西瓜刀無法確定；（阿源被殺時，誰救他？）楊
    仔用阿源的機車載走的；（你確定辛○○有拿酒瓶？）有」
    等語（見86年10月16日偵查筆錄，86年度偵字第18117號卷
    第125、126頁）；而祕密證人A於原審訊問時所為證言內容
    亦與上述證人『小吳』、『庚○○』於警、偵訊中所為之證
    言，均屬相同（見原審二卷89年12月11日訊問筆錄）。
(六)被告戊○○供稱：「（張啟源離開後，準備與你打架，你有
    無找人準備與他械鬥？）當時阿雄就馬上打電話召集朋友過
    來至新莊市○○街55號前小吃攤喝酒，準備與張啟源拼；阿
    雄大約叫4、5個年輕人‧‧；（張啟源被殺時，你有無看見
    何人殺他？）我當時與阿雄召來的朋友在喝酒時，丁○○跑
    來說，張啟源持刀、槍要過來殺你們，我就看到阿雄及其朋
    友分持刀、酒瓶、與張啟源在福樂街61巷口追逐砍殺；（是
    你與張啟源發生糾紛，阿雄召朋友來幫你是不是？）是替我
    準備與張啟源械鬥沒錯；阿雄是我10幾年的好朋友」（見86
    年8月28日警訊筆錄，86年度相字第1019號卷第7頁至第9頁
    、86年度偵字第18117號卷第7至9頁）；又稱：「（他們從
    小吃店出來時，手上持何武器？）他們有拿酒瓶，但沒有每
    個人都拿」等語（見86年9月22日警訊筆錄，86年度偵字第
    18117號卷第61頁）；於偵查中供稱：「（丁○○講完後誰
    去61巷口？）阿雄及5、6個少年，但他們都未拿東西去；（
    阿雄他們過去，有無拿東西去？）沒有；（他們過去後，有
    無折回拿酒瓶？）有；」（見86年8月28日偵查筆錄）；再
    稱：「（當天壬○○叫誰來？）阿三、他落、溫江、阿全、
    朝宗、志雄」等語（見87年2月23日偵查筆錄），可見當日
    被告壬○○係基於與被告戊○○間有10餘年之朋友關係，為
    幫被告戊○○乃召來多人幫忙，被告壬○○嗣後否認非其所
    召來云云，自與事實不符，為不可採。
(七)被告壬○○供稱：「當時現場很混亂，攻擊張啟源之兇刀只
    有一支是溫江男子所持有，起先溫江也持酒瓶攻擊，後來何
    人丟擲酒瓶攻擊，我並沒有看清楚；當時我走出去時，有看
    到溫江拿著酒瓶，張啟源左手拿著槍，右手拿刀，溫江隨即
    丟擲酒瓶砸張啟源，張啟源之小弟看我們人多勢眾，把手中
    刀子丟了就跑，此時路人說槍是假的，溫江即衝出去撿拾被
    丟棄之刀子朝張啟源拿槍的手砍殺數刀，接著有人喊警察來
    了大家分頭逃逸；但沾有血跡的開山刀可能是我與溫江先後
    曾經拿過‧‧（見86年11月18日警訊筆錄，86年度偵緝字第
    1017號卷第5頁）；我只有看到溫江拿刀及酒瓶而已等語（
    見86年12月12日偵查筆錄，見同上卷第17頁反面）」。
(八)被告辛○○供稱：「‧‧一起喝酒，丁○○就跑來說張啟源
    過來，且已經殺了一個人，這個時候，除了阿德回他館裡未
    參與外，其他的人都跑出去看，‧‧福樂街61巷內，看見張
    啟源手持刀、槍向我們示威說『來啊！來啊！』，結果我們
    一直閃，其中有人喊『那把槍是假的』，忽然間就有人衝向
    張啟源，混亂中有人丟酒瓶，巷內很昏暗我看不清張啟源何
    人何時被砍，‧‧」等語（見86年9月24日警訊筆錄)；於偵
    查中則供稱：「（說有人拿刀的來人講完後，你們有何反應
    ？）壬○○他們在場之人都有走過去看，有戊○○、我、朝
    宗，我走前面，其他有誰過去，我不知道（見86年9月16日
    偵查筆錄，86年度偵字第18117號卷第80頁反面）；（壬○○、戊○○有無拿酒瓶或刀過去？）我沒有看到；（你有無
    拿？）我在路口並未拿東西；（有見到人擲瓶子丟阿源？）
    是在巷口丟的，因太暗誰丟的我不知道；（你在路口應看得
    很清楚？）我在路口聽路人說『那槍是假的』，就有一個人
    衝過去，我是看到張啟源‧‧；（何人拿酒瓶過去？）我不
    知道，我只知道有人在丟酒瓶，而且是我們這邊的，但我不
    知是誰丟的」等語（見86年10月16日、87年1月12日、2月23
    日偵查筆錄，86年度偵字第18117號卷第129頁、第143頁、
    第174頁反面）。
(九)綜上被告戊○○、壬○○、辛○○所供及證人丁○○、己○○、甲○○、魏兆陽、「小吳」、庚○○、祕密證人A等人
    之證言以觀，本案緣於被告戊○○與張啟源在己○○住處發
    生口角，張啟源離去前放話要『等輸贏』﹐被告戊○○、壬○○為防張啟源前來尋仇﹐即由被告壬○○以電話聯絡召來
    被告乙○○、辛○○、綽號「阿三」、「志雄」、「他落」
    、「朝宗」等人前來新莊市○○街55 號前賴鬆所營之小吃
    攤會合﹐並與己○○一同飲酒﹐席間並有辛○○之友人綽號
    「阿德」之庚○○，己○○之友人魏兆陽、甲○○在場一同
    共飲。嗣張啟源攜帶一把玩具手槍、一把西瓜刀前來尋仇，
    經丁○○前來小吃攤面告戊○○等人後，除己○○、魏兆陽
    、甲○○仍留在小吃攤續飲外，被告等四人及綽號「阿三」
    、「志雄」、「他落」、「朝宗」等共計八人即先分持刀具
    、鐵條、盆栽、酒瓶等物，至新莊市○○街61巷口向張啟源
    丟擲，然因見張啟源手持刀、槍均未敢近身，未幾因被告壬○○發現張啟源所持手槍為玩具槍，乃高聲呼喊槍是假的，
    被告乙○○、壬○○等人即以所持之刀械砍擊張啟源，使張
    啟源受有五處銳器傷等情，被告乙○○亦坦承有持刀砍傷張
    啟源不諱，核與被告壬○○所供情節亦屬相符，而被告戊○○與證人丁○○亦指證稱被告壬○○確有持刀械追砍張啟源
    等情，被告壬○○且不否認有拿過該開山刀之情事（見86年
    11月18日被告壬○○警訊筆錄，86年度偵緝字第1017號卷第
    5頁），可見證人丁○○所言非虛，亦核與被告戊○○所供
    現場發生兇殺情節，並無不符。是以上之事實堪予認定。
(十)被告戊○○雖辯稱：案發時，伊不在現場，亦未持刀參與打
    鬥，伊僅在門口看了一下，就回來付帳云云，證人賴鬆於偵
    查中並證稱酒帳係郭某所付等語，惟查，當張啟源前來尋仇
    時，被告戊○○等八人均全部離開小吃攤而到61巷口與張啟
    源對陣，並分持刀具、鐵條、盆栽、酒瓶等物向張啟源丟擲
    ，且據證人己○○證稱：被告戊○○更曾折回小吃攤拿酒瓶
    後又再回61巷口等語，姑不論帳款是否為被告戊○○所支付
    ，然被告戊○○並非自始即與己○○等人留在小吃攤，而係
    張啟源前來尋仇時，即與其餘之人離開小吃攤一同前來61巷
    口參與毆打張啟源，即難認本案與其無關，是被告戊○○所
    辯及嗣後證人己○○所為有利於被告戊○○之證言自係卸責
    迴護之詞，均不足採信。又被告乙○○辯稱伊係基於正當防
    衛云云，然被告壬○○已供稱：被告乙○○原係持酒瓶丟擲
    張啟源，而張啟源之小弟看見對方人多勢眾，即將手中刀子
    丟棄逃跑，此時有人說槍是假的，被告乙○○即衝出去撿拾
    被丟棄之刀子朝張啟源拿槍的手砍殺數刀等語，而當時多人
    僅係持酒瓶丟擲張啟源，被告乙○○則衝出撿拾刀子朝張啟
    源之手砍殺，已非抵擋情事，參以張啟源受有多處切割傷，
    ，即難令被告乙○○以正當防衛得予卸責，所辯亦難採信。
(十一)又依檢方依法對被告壬○○監聽所得之監聽譯文觀之，蘇
    某稱：「我現在都在跟阿二仔（即戊○○）在討論這件事；
    （對話人稱：阿二仔是不是有影印筆錄出來，是嗎？）不是
    ，他寫自白書給檢察官看，再問也只是如自白書之內容而已
    ，再講也推說他沒看到就是了；現在問事情如何發生就說；
    現在黑張輝和他兒子都講好就對了；黑張輝他兒子比較清楚
    ，講何人出手殺，講給他對就好嘛，現在指認一個人殺就好
    嘛，你就沒事了嘛」等語（見86年11月13日監聽譯文，臺灣
    板橋地方法院檢察署86年偵字第18117號尾卷第34頁）。由
    此可知，被告壬○○與戊○○事先已經經過討論，只是推說
    不在場沒看到就是，並將其推予一人承擔即可，已屬明確。
    而證人己○○之子丁○○就現場了解程度非常清楚，為壬○○所不否認，且動手砍殺者並非僅一人，尤以其等有推給某
    一人（按：即係乙○○，乙○○亦自承僅係伊一人砍殺抵擋
    ）完全承擔之情形，此就被告乙○○供稱：「我們在庭四人
    喝酒時都有在場，但發生事情時他們三人都不在場」等語（
    見87年5月21日偵查筆錄，見87年度偵字第9476號卷第10 頁
    ），對照觀之，顯係被告乙○○有意扛起承擔責任，進而脫
    免他人刑責，要屬了然。
(十二)被害人張啟源因被砍殺，雖經送醫急救﹐然因張某受有：
    (1)、頭部左耳上及耳前1公分起向後向上方向（左頂部）有
    長約10公分切割傷，打開後，底下明顯出血，深及骨，並帶
    有挫傷成分造成骨裂8公分；(2)、左耳後下方（離5公分）之
    頸部有長約5公分之淺切割傷；(3)、胸部左下後側（臍上12
    公分水平）有外長約17.5公分內長約7公分，深約5公分之橫
    向切割傷切斷左側第11肋骨造成氣胸（左肺萎縮）；(4)、左
    拇指根部有長3.5公分深0.5公分之縱向銳器傷；(5)、右手掌
    拇指側有周長10.5公分極深且切斷掌骨，並托至中指背末節
    （長2.5公分）及第4指背第2節（長2公分）之銳器傷等大範
    圍之創害，張啟源因而被銳器砍傷至出血及氣胸而休克死亡
    之事實，業經證人魏兆陽、告訴人丙○○陳述明確﹐且經檢
    察官督同法醫師相驗並解剖後無訛，有勘驗筆錄、驗斷書及
    相驗屍體證明書、張啟源相驗照片十一張、解剖照片十二張
    、臺灣高等法院檢察署法醫中心鑑定書在卷為憑。此外，並
    有被告乙○○持以行兇之開山刀一把、被告壬○○、戊○○
    、辛○○等人以酒瓶丟擲張啟源後之破屑一包、張啟源所帶
    之西瓜刀一把足資佐證，復事發後留有血跡、破酒瓶屑之福
    樂街61巷現場照片14張在卷為憑。
三、按以自己共同犯罪之意思，參與實施犯罪構成要件以外之行
    為，或以自己共同犯罪之意思，事先同謀，而由其中一部份
    人實施犯罪之行為者，均為共同正犯（司法院大法官會議解
    釋釋字第109號解釋意旨參照），是共同正犯之成立，只須
    具有犯意之聯絡，行為之分擔，主觀上不限於事前有協議，
    即僅於行為當時有共同犯意之聯絡者亦屬之，其表示之方法
    ，亦不以明示通謀為必要，即相互間有默示之合致，亦無不
    可，且各行為人間之意思聯絡，不以直接聯絡為限，即使為
    間接之聯絡，亦包括在內，而犯罪動機起於何人，亦與共同
    正犯之成立無關，最高法院亦著有73年臺上字第2364號、34
    年上字第862號判例足資參照。查被告戊○○與被害人張啟
    源因發生口角肢體衝突爭執，於張啟源放話尋仇後，即由被
    告壬○○糾集在臺北市之乙○○、辛○○、綽號「阿三」、
    「志雄」、「他落」、「朝宗」等人前來新莊市，且於張啟
    源持刀、槍前來尋仇之際﹐被告戊○○、壬○○、乙○○、
    辛○○、「阿三」、「志雄」、「他落」、「朝宗」等八人
    立即衝到61巷口，並先丟擲酒瓶等物還擊嗣又持刀砍殺被害
    人張啟源﹐足見被告等間，自始即有傷害之犯意聯絡，以及
    行為分擔。又眾人以酒瓶丟擲，並以開山刀等圍殺﹐極易生
    致人於死之結果，為一般人得以預見之事實，且被告等於事
    後隨即逃離現場﹐棄業已受重創之被害人張啟源於不顧，足
    認被告等就傷害致人於死應有所認識，是被告等傷害致死之
    犯行均堪認定。至被告等於本院更審中聲請傳訊證人庚○○
    作證，惟經本院傳拘無著，且因本案事證已明，本院認已無
    再傳訊之必要，附此敘明。
四、核被告戊○○、壬○○、乙○○、辛○○所為，係犯刑法第
    277條第2項前段之傷害致死罪。查被告等與被害人張啟源間
    原並無任何仇隙，僅因「狗」事進而發生口角糾紛，被告等
    實無置被害人於死之殺人犯意與動機，且被害人原係與被告
    等處於對陣情境，嗣後係在多人圍毆下傷重不治死亡，依當
    時情況，因事屬突然，被告等人或難明確理解所砍殺之部位
    ，被告等人充其量應僅具傷害之故意，而難以殺人故意論擬
    ，公訴人認被告等應成立刑法第271條第1項之殺人罪，起訴
    法條容有未洽，惟基本社會事實同一，起訴法條應予變更。
    被告等四人與綽號「阿三」、「志雄」、「他落」、「朝宗
    」等人間就上開犯行具有犯意聯絡及行為分擔，均應論以共
    同正犯。被告等上訴意旨猶執陳詞否認犯罪，雖不足取，惟
    原判決既有可議，應由本院將原判決撤銷改判。爰審酌被告
    等與被害人向無夙仇，徒以細故，致生嫌隙，雖起因於被害
    人挑釁尋仇，但不思理性解決，反聚眾好勇鬥狠，分持刀械
    等之行兇犯罪動機、目的、手段及所生侵害生命法益之危害
    ，仍否認犯罪，砌詞狡飾，未見悔意，亦無與被害人家屬達
    成和解，犯罪後態度等暨綜合其他一切情狀，各量處如主文
    第2項所示之刑，以示懲戒。至扣案之開山刀暨長刀各一把
    （按：經原審送請鑑驗結果並非屬於槍砲彈藥刀械管制條例
    所稱之刀械，見臺北縣警察局89年7月27日89北警保字第572
    33號函）、酒瓶屑一包，並無證據證明確係被告等所有之物
    ，應不為沒收之宣告，附此敘明。
據上論斷，應依刑事訴訟法第369條第1項前段、第364條、第299
條第1項前段、第300條，刑法第28條、第277條第2項前段，判決
如主文。
本案經檢察官侯千姬到庭執行職務。
中　　華　　民　　國　　94　　年　　11　　月　　10　　日
　　　　　　　　　刑事第十七庭審判長法　官　鄭文肅
                                    法　官  施俊堯
                                    法　官  蘇隆惠
以上正本證明與原本無異。
如不服本判決，應於收受送達後十日內向本院提出上訴書狀，其
未敘述上訴之理由者並得於提起上訴後十日內向本院補提理由書
（均須按他造當事人之人數附繕本）。
                                    書記官　周素秋
中　　華　　民　　國　　94　　年　　11　　月　　11　　日
附錄：本判決論罪科刑法條全文
中華民國刑法第277條
傷害人之身體或健康者，處3年以下有期徒刑、拘役或1000元以
下罰金。
犯前項之罪因而致人於死者，處無期徒刑或7年以上有期徒刑；
致重傷者，處3年以上10年以下有期徒刑。
